最高法院刑事判決　　　　　　　　　　　　　　　八十七年度台上字第四五○○號
　　上　訴　人　林善惠
　　選任辯護人　謝樹藝律師
右上訴人因新人類資訊科技股份有限公司自訴違反著作權法案件，不服台灣高等法院
中華民國八十六年四月九日第二審更審判決（八十五年度上更(一)字第一一七○號，起
訴案號：台灣台北地方法院八十三年自字第三五五號），提起上訴，本院判決如左：
    主  文
原判決撤銷，發回台灣高等法院。
    理  由
本件原判決認定上訴人林善惠未徵得電腦程式著作「莎士比亞中英文桌上排版系統」
著作權人、即自訴人新人類資訊科技股份有限公司（下稱新人類公司）之授權，竟意
圖銷售而於民國八十二年六月五日將上開電腦程式著作，委請台北市音源有限公司（
下稱音源公司）代為製作為光碟片一千片，擅自重製他人電腦程式著作。並連續在台
北、台中、台南、高雄等地販賣予不特定之顧客，以此方式予以散布。至同年七月二
十三日為警察前往台北市○○○路○段一八五號二樓之二音源公司搜索時，扣得該音
源公司製作完成後留存之樣品光碟片十張（業由檢察官於另案發還音源公司負責人李
俊峰）及上訴人出具之委託製造書、切結書，案經新人類公司提起自訴等情。因而撤
銷第一審判決，改判仍論處上訴人意圖銷售而擅自重製他人著作罪刑。固非無見。
惟查，原審認定上訴人林善惠係犯著作權法第九十一條第二項之意圖銷售而擅自重製
他人著作罪，該罪依同法第一百條規定，須告訴乃論。而告訴乃論之罪，其告訴應自
得為告訴之人知悉犯人之時起，於六個月內為之。又告訴乃論之罪已不得為告訴者，
不得再行自訴；如不得提起自訴而提起者，應為諭知不受理之判決，刑事訴訟法第二
百三十七條第一項、第三百二十二條、第三百三十四條定有明文。本件自訴人新人類
公司之自訴狀記載，該公司會同警察於音源公司搜索，查獲仿冒之光碟後，始知上訴
人亦有侵害該公司著作權，而於八十三年三月三十日具狀自訴。但依卷附搜索扣押證
明書（影本附於本院八十五年度台上字第五七二三號卷第十二頁）所載，該次搜索日
期為八十二年七月二十三日，則自訴人提起本件自訴之時，距搜索期日已超過六個月
，是否已逾上述法定告訴期間﹖關係自訴人得否提起本件自訴，自須詳細調查審究，
乃原審未先就此程序上之問題予以審查，並於理由中說明，尚嫌疏失。又依卷附台灣
高等法院檢察署刑案紀錄簡覆表（見第一審第七十三頁）所示，上訴人另於八十三年
六月二十五日因違反著作權法案件，曾經台灣高雄地方法院檢察署（八十三年度偵字
第二七八二號）提起公訴，該案判決情形如何﹖與本件是否同一事實，抑或有裁判上
一罪之關係，亦攸關法律之適用，原審並未究明，自欠允洽。上訴人上訴意旨，指摘
原判決不當，非無理由，應認仍有撤銷發回更審之原因。
據上論結，應依刑事訴訟法第三百九十七條、第四百零一條，判決如主文。
中      華      民      國    八十七    年     十二     月    三十一    日
                              最高法院刑事第九庭
                                  審判長法官  吳  雄  銘
                                        法官  池  啟  明
                                        法官  石  木  欽
                                        法官  王  憲  義
                                        法官  陳  正  庸
      右正本證明與原本無異
                                              書  記  官
中      華      民      國    八十八    年      一      月      五      日
